臺灣高等法院高雄分院民事判決
108年度建上易字第23號
上  訴  人  億權工程有限公司


法定代理人  孫維澤  


訴訟代理人  朱育男律師
附帶上訴人  國際得利捲門金屬建材有限公司

法定代理人  陳欣葳  
訴訟代理人  李茂增律師  
            杜承翰律師
上列當事人間請求給付工程款事件，兩造對於民國108年10月24
日臺灣高雄地方法院107年度建字第68號第一審判決分別提起上
訴、附帶上訴，本院於111年4月27日言詞辯論終結，判決如下：
    主      文
上訴及附帶上訴均駁回。
第二審訴訟費用由上訴人負擔。附帶上訴部分，由附帶上訴人負
擔。
    事實及理由
一、附帶上訴人起訴主張：
  ㈠訴外人皇嘉營造工程有限公司（下稱皇嘉公司）承攬屏東空
    軍基地陣地工程（32-2）營區新建工程，將其中「各式不銹
    鋼防火、防颱型電動捲門、不銹鋼透空式電動大門」工程（
    下稱系爭工程，工程地點在編號G、G1、N棟建物）分包予上
    訴人，上訴人再於民國104年7月間將系爭工程轉包予附帶上
    訴人承攬施作，兩造簽定工程合約書（下稱系爭契約），原
    約定工程款為新臺幣（下同）783萬7,000元（未稅）。嗣兩
    造因履約發生爭議，另協議系爭契約中未完成之軌道式電動
    門工程76萬9,780元，不再由附帶上訴人施作，自上開原約
    定工程款中扣除，附帶上訴人得請領之工程款結算為742萬0
    ,581元（含稅）。附帶上訴人已領取部分工程款，尚餘尾款
    74萬2,059元未支付。
  ㈡系爭工程中之防颱鎖固裝置零件依約應由上訴人提供，附帶
    上訴人僅負責安裝，詎上訴人以附帶上訴人未提供防颱鎖固
    裝置零件為由扣款17萬5,775元，嗣又以防颱鎖固、上遮鈑
    與其他工項有瑕疵為由扣留系爭工程驗收款，惟上遮鈑不在
    附帶上訴人承攬系爭工程範圍，此工項係附帶上訴人贈送。
    附帶上訴人亦未接獲其他瑕疵修補通知，且上訴人所提單據
    亦未能證明係施作防颱鎖固、上遮鈑或修補系爭工程瑕疵所
    支出，不得以此扣款，故上訴人尚應給付附帶上訴人91萬7,
    834元（扣款防颱鎖固17萬5,775元＋驗收款74萬2,059元＝9
　　1萬7,834元）。爰依民法第490條第1項、第505條第1項及系
    爭契約起訴，聲明：㈠上訴人應給付附帶上訴人91萬7,834元
    及自起訴狀繕本送達翌日起至清償日止，按年息5％計算之利
    息；㈡願供擔保，請准宣告假執行。
二、上訴人則以：
　㈠尾款即工程驗收款依約定需由附帶上訴人先提供工程款百分
    之10本票及保固書後始能請領，附帶上訴人雖在訴訟中有提
    出保固書，然上訴人不願接受，自不得請求支付。縱得請求
    支付，兩造約定防颱鎖固裝置零件應由附帶上訴人提供，上
    遮鈑亦在系爭工程範圍內，附帶上訴人未依約施作致上訴人
    另購入防颱鎖固裝置零件費用16萬25元(原已扣款金額為17
    萬5,775元，於原審訴訟進行中變更防颱鎖固裝置零件費用
    為16萬25元)應自附帶上訴人請領之工程款內扣除。且上訴
    人依系爭契約得再向附帶上訴人請求防颱鎖固裝置零件費用
    2倍金額之賠償即32萬50元。
　㈡又附帶上訴人已施作部分有缺失，經通知後均未改善完成，
    上訴人因此支出上遮鈑修補費用19萬3,663元（按此金額為
    原審誤植，應為19萬3,633元，見原審卷三第182頁）、防颱
    鎖固修補費用7萬6,291元及驗收前其它修繕與清潔費用8萬3
    ,811元，始於106年6月29日通過驗收，上開費用均應由附帶
    上訴人負擔並應依約再賠償上訴人2倍金額。
　㈢另驗收後保固期間，系爭工程上遮鈑、防颱鎖固及門片操作
    不順有諸多應維修事項，附帶上訴人均未履行保固責任，而
    由上訴人負責修繕，支出費用11萬0,430元，亦應由附帶上
    訴人負擔並依系爭契約再賠償上訴人2倍金額。
　㈣再者，系爭契約約定進場後30日需完工，依最後施作之區域
    起算至遲在105年2月3日需完工，系爭工程在106年6月29日
    驗收完畢，故附帶上訴人應依系爭契約賠償上訴人105年2月
    4日止至106年6月29日逾期損失82萬2,885元。上訴人得以上
    開債權合計253萬5,520元【防颱鎖固裝置32萬50元(16萬25
    元之2倍32萬50元)＋上遮鈑修補58萬0,989元(19萬3,663元暨
    2倍賠償共58萬0,989元；按此金額應屬原判決誤計，應為59
    萬0,899元，即19萬3,633元×3)＋防颱鎖固修補22萬8,873元(
    7萬6,291元暨2倍賠償共22萬8,873元)＋其他修繕及清潔費用
    25萬1,433元(8萬3,811元暨2倍賠償共25萬1,433元)＋保固期
    間33萬1,290元(11萬0,430元暨2倍賠償共33萬1,290元)＋逾
    期賠償82萬2,885元＝253萬5,520元】與附帶上訴人請求為抵
    銷，抵銷後附帶上訴人請求已無剩餘。另並依系爭契約、民
    法第502條及民法第179條、第184條規定提起反訴，對附帶
    上訴人為上開請求。反訴聲明：附帶上訴人應給付上訴人25
    3萬5,520元及自起訴狀繕本送達翌日起至清償日止，按年息
    5％計算之利息。
三、原審判決附帶上訴人本訴部分全部敗訴；反訴部分，附帶上
    訴人應給付上訴人3,697元，及自107年11月24日起至清償日
    止按年息5％計算之利息，並駁回上訴人其餘之訴。上訴人及
    附帶上訴人就各自敗訴部分均不服，分別提起上訴、附帶上
    訴。上訴人並就其中保固期間自行支出之修繕費用，變更僅
    以民法第179條規定請求11萬0,430元，上訴聲明：㈠原判決
    關於駁回上訴人下開第2項之訴部分廢棄。㈡上開廢棄部分，
    附帶上訴人應再給付上訴人69萬1,329元，及自反訴起訴狀
    繕本送達翌日起至至清償日止，按年息5％計算之利息。附帶
    上訴人答辯聲明：上訴駁回，並附帶上訴聲明：㈠原判決關
    於⒈駁回附帶上訴人後開第㈡⒈部分；⒉原判決主文第3項命附
    帶上訴人給付之部分，均廢棄。㈡上開廢棄部分，⒈上訴人應
    給付附帶上訴人77萬5,464元，及自起訴狀繕本送達翌日起
    至清償日止，按年息5％計算之利息；⒉上訴人第一審之反訴
    駁回。上訴人就附帶上訴答辯聲明：附帶上訴駁回。（原判
    決關於駁回兩造其餘請求部分，除前述業經其提起上訴及附
    帶上訴部分外，其餘部分【即駁回附帶上訴人請求返還防颱
    鎖固裝置零件費用扣款超過4萬3,803元部分；駁回上訴人反
    訴請求附帶上訴人給付防颱鎖固裝置零件費2倍賠償共32萬5
    0元、防颱鎖固修補加計2倍賠償共22萬8,873元，驗收前之
    其他修繕及清潔費用加計2倍賠償超過1萬0,398元部分】已
    告確定）。
四、兩造不爭執事項（見本院卷第385-386、393、406頁）：
  ㈠皇嘉公司承攬屏東空軍基地陣地工程（32-2）營區新建工程
    ，將其中系爭工程分包予上訴人（工程地點在編號G、G1、N
    棟建物），上訴人再於104 年7 月間將系爭工程轉包附帶上
    訴人承攬施作，兩造簽定系爭契約，原約定工程款為783萬7
    ,000元（未稅）。嗣因故協議未完成之軌道式電動門工程款
    76萬9,780元，不再由附帶上訴人施作，自原約定工程款扣
    除，附帶上訴人得請領之工程款結算為742萬0,581元（含稅
    ）。
  ㈡附帶上訴人已領取部分工程款，尚餘尾款即工程驗收款74萬2
    ,059元未受給付，此部分附帶上訴人亦已符合系爭契約約定
    得向上訴人請求支付上開工程驗收款要件。
  ㈢上訴人前以附帶上訴人未提供防颱鎖固裝置零件而扣款17萬5
    ,775 元，惟上訴人實際支出防颱鎖固裝置零件費用經原判
    決認定為13萬1,972元且應由附帶上訴人提供，故上訴人尚
    應返還附帶上訴人溢扣款4萬3,803元(17萬5,775元-13萬1,9
    72元)。
  ㈣上訴人得請求附帶上訴人給付106年5月17日鐳昇五金行自攻
    螺絲與106年5月31日東興公司不銹鋼管所支付之材料費用並
    加計2倍金額共1萬0,398元（為修復附帶上訴人收受通知後
    未改善之鐵捲門收邊不良及動作不良部分）。
  ㈤附帶上訴人對上訴人有返還溢扣防颱鎖固裝置零件費用4萬3,
    803元，及工程驗收款74萬2,059元，共78萬5,862元之債權
    ；上訴人對附帶上訴人則有附帶上訴人收受初驗缺失改善通
    知後未修補善，應負擔上訴人所支出自攻螺絲與不銹鋼管等
    材料費用暨2倍金額共1萬0,398元之債權。
  ㈥上訴人於106年4月18日電話通知、106年4月21日寄發備忘錄
    予附帶上訴人，之後再無寄送任何通知與附帶上訴人請求賠
    償或修繕。
五、上訴人主張上遮鈑屬於系爭工程附帶上訴人承攬施作項 目
    ，附帶上訴人未依約施作，而係由上訴人支出修補上遮鈑費
    用193,633元，依系爭工程合約第14條第2項，請求附帶上訴
    人支付193,633元暨2倍金額合計580,899元，有無理由？
　㈠上訴人主張依系爭契約第6條第1項等內容約定，施工項目，
    均以施工圖說、施工說明為主，且相關送審施工圖說亦均經
    業主皇嘉營造、上訴人及附帶上訴人三方簽章確認，上遮鈑
    屬於系爭工程附帶上訴人承攬施作項目，附帶上訴人未依約
    施作等語，為附帶上訴人否認，辯稱上遮鈑非系爭契約承攬
    項目。經查，
　⒈就系爭契約之工程範圍，兩造約定「施工範圍」依據業主方
    或甲方(即上訴人)規定及圖說為準；「施作項目」範圍詳承
    攬明細，系爭契約第6條第1、4項分別定有明文(見原審卷ㄧ
    第7頁)。又依上訴人提供經三方用印之圖說(見原審卷ㄧ第32
    頁至35頁反面)，其內註記如天花板有裝飾時則免作門箱及
    機械蓋等語(見原審卷一第32頁反面，而「機械蓋」即上遮
    鈑，亦據上訴人陳明在卷〈見原審卷二第368頁〉)，是依上開
    系爭契約約定，附帶上訴人應施作之內容應如上開圖說註記
    。惟兩造另於系爭契約附件「報價明細」第7條約定：捲門
    估價含後遮鈑及下遮鈑二面，工地現場若需施作上遮鈑、前
    遮鈑則價格另計等語(見原審卷一第12頁)，而明文表達附帶
    上訴人所報、經上訴人合意之計價未含上遮鈑及前遮鈑。又
    上訴人在105年2月間曾詢問附帶上訴人上遮鈑價格，而對照
    系爭契約第3條內容，其中G1棟SD4不銹鋼防颱型電動捲門17
    樘、G棟SD5不銹鋼防火電動捲門1樘、N棟SD1及SD2不銹鋼防
    颱型電動捲門各1樘均無上遮鈑之報價，亦即有半數以上均
    不必施作上遮鈑一節，亦有附帶上訴人於105年2月15日報價
    單附卷可憑（見原審卷一第132頁），堪認系爭契約之施工
    圖說仍須視現場建物狀況以決定是否安裝上遮鈑。參以承攬
    契約重在一定工作之完成，與報酬之給付具有對價性質，系
    爭工程上遮鈑施作費用既未包含在兩造合意之工程款內，需
    視建物現況而定，自難認屬附帶上訴人必須施作之項目。
　⒉上訴人雖主張系爭契約之發包明細項目係以「不鏽鋼防火鐵
    捲門」單位「樘」及每「樘」單價名列，再佐以上開圖說均
    有設計機械箱，即一樘不鏽鋼防火鐵捲門當然包含上遮鈑之
    完整機械箱用以保護鐵捲門，始與一般工程慣例無違云云（
    見本院卷第58頁）。惟查附帶上訴人並不否認依兩造約定應
    施作機械箱及機械箱之下遮鈑與後遮鈑，僅稱不必然包括機
    械箱之上遮鈑等語(見本院卷第163頁)，而上訴人亦自承其
    承攬之其他工程有些並不需要施作上遮鈑（見原審卷一第12
    5頁）；再者，上訴人上開主張亦核與系爭工程中過半之鐵
    捲門並不需施作上遮鈑有違，故其主張一樘不鏽鋼防火鐵捲
    門當然包含上遮鈑之完整機械箱用以保護鐵捲門為一般工程
    慣例尚不足採信，附帶上訴人辯稱因須視建物現況評估，因
    此系爭契約才會有上開報價明細第7條之約定，其後再按照
    現地狀況與業主需求報價追加等語，應堪採信。
  ㈡依上，上遮鈑非屬系爭契約必須施作項目，如需施作需經兩
    造另行合意計價，附帶上訴人雖在系爭工程期間有施作上遮
    鈑，然其確有向上訴人表示系爭工程報價金不含上遮鈑，上
    訴人始在105年2月詢問追加費用並獲附帶上訴人報價，惟嗣
    因上訴人認已含於系爭工程價金內而不同意追加等節，已據
    附帶上訴人陳述在卷(見原審卷ㄧ第125頁)，足認兩造嗣就上
    遮鈑並未達成追加工程價金之合意，附帶上訴人施作上遮鈑
    後至今未再向上訴人請領此部分款項，則附帶上訴人主張上
    遮鈑屬為系爭工程順利進行而予贈送，尚非無據。按贈與之
    物或權利如有瑕疵，贈與人不負擔保責任。但贈與人故意不
    告知其瑕疵或保證其無瑕疵者，對於受贈人因瑕疵所生之損
    害，負賠償之義務，民法第411條定有明文。承上，上遮鈑
    既屬附帶上訴人工、料贈送，類推適用上開規定，如有瑕疵
    ，除附帶上訴人故意不告知瑕疵或保證其無瑕疵，否則無須
    就瑕疵所生損害對上訴人負損害賠償責任。而上訴人自承附
    帶上訴人並無保證無瑕疵或故意不告知瑕疵（見本院卷第43
    0頁），是附帶上訴人自無須就上遮鈑之瑕疵負擔保責任。
    則上訴人依承攬契約及系爭契約之法律關係主張附帶上訴人
    應負擔修補上遮鈑瑕疵費用暨2倍金額云云，即難採憑。
六、上訴人主張驗收後保固期間，系爭工程因上遮鈑、防颱鎖 
    固及門片操作不順有諸多應維修事項，附帶上訴人均未履行
    保固責任，其因此支出修繕費用11萬0,430元，依民法第179
    條請求附帶上訴人支付，有無理由部分：
　㈠按工作有瑕疵者，定作人得定相當之期限，請求承攬人修補
    之。承攬人不於前項期限內修補者，定作人得自行修補，並
    得向承攬人請求償還修補必要之費用。如修補所需費用過鉅
    者承攬人得拒絕修補，前項規定，不適用之，民法第493條
    定有明文。所謂定作人得自行修補，係以承攬人不於定作人
    所定之期間內修補，或拒絕修補為其要件。良以定作人既願
    訂定承攬契約而將其工作委由承攬人承製，顯見對於工作瑕
    疵之補完，亦以承攬人有較強之修繕能力，能夠以較低廉之
    成本完成修補，定作人倘未先行定期催告承攬人是否修補瑕
    疵，自不容其逕自決定僱工修補；此不獨就契約係締約雙方
    以最低成本獲取最大收益之經濟目的所必然獲致之結論，且
    就避免使承攬人負擔不必要之高額費用之公平原則而言，自
    乃不可違背之法則（最高法院86年度台上字第2298號判決意
    旨參照）。本件系爭契約第9條約定略以：若於保固期間內
    因施工不良造成業主或甲方任何毀損及損失，應負無償修護
    及換新之責任(見原審卷一第7頁)，則兩造約定之保固責任
    以附帶上訴人施工不良為限，且如欲要求附帶上訴人履行保
    固責任，審酌該約定之精神與民法第493條規定及上開說明
    相同，上訴人亦應通知催告附帶上訴人需修補之處，附帶上
    訴人拒不履行始有違反保固責任。
　㈡上訴人主張附帶上訴人未履行保固責任乙節，為附帶上訴人
    否認，附帶上訴人抗辯上訴人未通知有應修補事項等語。查
    上訴人自承保固期間如有發現需要保固，依系爭契約應通知
    附帶上訴人處理，但因106年4月18日後通知附帶上訴人都未
    理會，故之後未再通知；其只通知附帶上訴人複驗未過，10
    6年4月18日以電話通知及寄送106年4月21日備忘錄，之後就
    沒有再連絡等語(見原審卷一第242頁，卷二第364頁)。附帶
    上訴人否認有收到106年4月18日通知，亦否認有預先表示不
    願修繕之行為。而106年4月21日備忘錄指摘缺失為上遮鈑，
    有該備忘錄在卷可參，並經上訴人陳述在卷(見原審卷一第1
    4頁、第241頁反面)，惟上遮鈑並非系爭工程必須施作之項
    目，附帶上訴人所施作之上遮鈑係屬贈與，依法不負瑕疵擔
    保責任，已如前述，故自難以附帶上訴人未回應106年4月21
    日備忘錄，即謂附帶上訴人預先拒絕保固責任期間之修補改
    善。則姑不論上訴人所謂保固期間系爭工程有因施工不良造
    成之缺失或瑕疵是否為真，上訴人既未能證明曾通知附帶上
    訴人有需修補之處，自不容其逕自修補缺失後，以此為由向
    附帶上訴人請求償還修補必要之費用。
　㈢依上，上訴人既未能證明附帶上訴人於保固期間有受通知拒
    不履行修補系爭工程缺失之情事，附帶上訴人自無違反保固
    責任，並無因上訴人自行修補而受有利益，則上訴人依民法
    第179條規定，請求附帶上訴人償還修補費用11萬0,430元，
    並無理由。
七、附帶上訴人抗辯其施作系爭工程並無遲延完工情事，不應賠
    付上訴人逾期違約金779,161元，有無理由部分：
  ㈠上訴人主張自附帶上訴人最後施作之區域起算，已逾期完工
    ，附帶上訴人應依系爭契約賠償逾期違約金，為附帶上訴人
    否認。查，附帶上訴人抗辯各棟進場施工時間分別為G1棟是
    104 年11月24日、G 棟是104 年10月10日、N 棟是105 年1 
    月27日一節，為上訴人所不爭執（見本院卷327頁），堪認
    上訴人所主張最後施作區域為N棟。又附帶上訴人自陳：上
    訴人皆以電話通知各棟可進場施作後，伊準備完成後2、3 
    日即進各棟現場，是以伊僅能以各棟進場時間回推2、3 日
    為受通知開工日期，N棟受通知日期應為105年1月24日或25
    日等語(見本院卷第308-309頁)，則堪認上訴人至遲已通知
    附帶上訴人N棟進場施作之日期應為105 年1 月25日。參以
    兩造約定完工期限為自通知開工日起30個工作天，為系爭契
    約第8條所明定(見原審卷一第7頁)，則自該日起算30個工作
    天，即至105年3月11日為完工期限(扣除假日、春節及彈性
    放假與228補假，加計春節補上班)。
　㈡附帶上訴人雖抗辯兩造嗣已合意變更N棟完工期限至105年5月
    20日云云，並提出105年3月29日會議記錄為證(見原審卷二
    第303頁)。惟觀諸上開會議紀錄內容，係兩造及皇嘉公司為
    協商施工及付款所召開，確認關於N棟鐵捲門協議材料進場
    及施工完成時間，並未提及變更完工期限或不計算逾期違約
    金之情事，此由參與上開會議之證人即皇嘉公司人員李永清
    證述：協商會議時沒有討論到施工期限往後延長或遲延，只
    是預定一個日期可以趕快完工，沒有討論期限延長或遲延等
    語(見原審卷三第18頁反面)，亦可得佐證。堪認當日會議旨
    在確認可完工日期，未論及是否延長期限不計算逾期完成之
    情事。況依常情，工程遲延時定作人通常會催促承攬人完工
    ，並要求承攬人給予確定完工日期，要無已逾期後即放任承
    攬人施作，不再要求盡速完工之理，是上開會議紀錄並非等
    同上訴人同意延長施工期限，僅係為確定施工進度確保儘速
    完工，與附帶上訴人確認得完成之日期。附帶上訴人上開主
    張兩造有合意延長完工期限至105年5月20日，核不足採信。
　㈢附帶上訴人另抗辯所定完工期間應扣除不可歸責於伊之因素
    ，即皇嘉公司補強RC期間82日（105年1月27日至105年4月18
    日）、天氣因素計4日，及法定假日7日，故N棟工程應完工
    日期應為105年5月25日云云（見本院卷第232-234頁），惟
    為上訴人否認，辯稱系爭工程並無經其發函同意附帶上訴人
    展延或不列入工期，亦無皇嘉公司或監造單位認定得以展延
    、不列入工期之情形等語（見本院卷第245頁）。附帶上訴
    人就天氣因素應展延工期乙節，並未提出任何事證以實其說
    。又其雖以皇嘉公司之施工日誌為據，主張G棟及N棟在進場
    施作後，因發現RC高度不符規格，無法施作，於105年1月27
    日至同年3月5日須等待皇嘉公司修改高度，即完成鐵捲門兩
    側RC增築工程後才能繼續施作云云（見本院卷第312-313頁
    ），惟證人即皇嘉公司工地主任王曦宏證述：RC增築是指第
    二次澆置，是在門框安裝後再把門框兩側補強強化，並沒有
    修改門框高度，如須修改門框高度，會在施工日誌上記載施
    工錯誤，重新施作之類的文字，不會寫「增築」，增築也是
    原來施工的一部分，是第二次施工，不是施工錯誤，伊印象
    中並無將門框加高之情形等語（見本院卷第364-366頁），
    堪認N棟及G棟並無門框修改高度之情形，附帶上訴人主張應
    扣除不可歸責於伊之因素。另N棟、G棟既無門框修改高度而
    應展延工期之情事，而本院就105年3月11日之前之法定假日
    均已扣除，自無其他應扣之法定假日日數。是附帶上訴人所
    辯N棟應完工日期應為105年5月25日云云，亦無足採。
　㈣有關N棟工程實際完工日期，附帶上訴人原抗辯係在105年5月
    20日完工(見原審卷一第45頁反面)，嗣復主張依系爭契約第
    10條第4項第3款，門片安裝完成，總給付工程款為九成，此
    部分即為兩造約定之完工，是於105 年5月7日完工云云，並
    以施工日誌為證（見本院卷第308、355-359、367頁）上訴
    人嗣則主張以N棟最後一筆工程款付款之前一日即105年7月2
    0日為完工日期（見原審卷三第33頁）。查，
　⒈系爭契約第10條第4項為付款辦法之約定，雖同條項第3款有
    約定門片安裝完成，總給付工程款達九成，惟上訴人否認兩
    造間有完成九成即已達完工階段之約定(見本院卷第367頁) 
    ，附帶上訴人亦未能舉證以實其說，附帶上訴人上開抗辯，
    自屬無據。
　⒉又依附帶上訴人提出之皇嘉公司105年5月7日施工日誌，N棟
    當日不銹鋼防颱電動捲門僅施作SD1、SD2，SD3並未見施作
    之記載，且至同年月18日亦尚未完成，亦有該日施工日誌附
    卷可憑（見本院卷359、401頁），而皇嘉公司在105年7月4
    日以備忘錄曾通知上訴人鐵捲門工程進度落後等語(見原審
    卷二第43頁)，經函詢皇嘉公司後獲覆該通知之鐵捲門工程
    係指N棟鐵捲門，亦有108年7月1日回函可佐(見原審卷三第1
    11頁)。可認N棟鐵捲門在105年7月4日時亦尚未完工，上訴
    人抗辯附帶上訴人105年5月16日發票僅係預先請款開立等語
    ，應堪採信。本院參酌前開105年3月29日會議紀錄(見原審
    卷二第303頁)，雖就N棟之付款方式未詳定，然約定G棟及G1
    棟鐵捲門付款方式係完成(預定4月5日)後翌日(預定4月6日)
    會勘確認，並於嗣後5日(預定4月11日)付款達90％之付款機
    制推論，N棟應係在上訴人最後匯款即105年7月21日前5日即
    105年7月16日完工（參原審卷一第131頁）。
　⒊至附帶上訴人辯稱對照皇嘉公司在105年7月4日之備忘錄第2
    點「電捲門電源皆已完安裝完成，煩請貴公司（按指上訴人
    ）儘快案排接電測試」等語，可知當時N棟鐵捲門未完成部
    分應為未進行接電測，而系爭工程之電氣線路配置非附帶上
    訴人應施作範圍，故皇嘉公司108年7月1日回函不得作為附
    帶上訴人未完工之證明云云。惟觀諸皇嘉公司105年7月4日
    備忘錄第1點明確表示「有關貴公司（按指上訴人）承攬「
    陣地工程（32-2）營區」之電動鐵捲門工程，已於105年6月
    29日先行通知105年7月2日進場施作，但因貴公司工班調配
    人力不足導致工程進度落後，以致影響工進，煩請貴公司加
    強配合相關工程進度」等語，顯見N棟電動鐵捲門工程當時
    進度尚明顯落後，而遭要求儘速施作，核與第2點關於電源
    已安裝完成之接電測試無關，附帶上訴人此部分所辯，亦不
    足採信。
  ㈤系爭契約第23條約定略以：不依照契約規定期限完工，應按
    逾期日數，每日賠償工程總價千分之3，上限為百分之10等
    語(見原審卷一第9頁反面)。本件系爭工程原約定工程款為7
    83萬7,000元，嗣變更結算附帶上訴人得請領之工程款為742
    萬0,581元（見不爭執事項㈠），是應以742萬0,581元為計算
    逾期賠償之基準。系爭工程本應在105年3月11日完工，附帶
    上訴人遲至105年7月16日完工，業據認定如上，依工程總價
    742萬0,581元每日千分之3計算上開期間之逾期賠償，已逾
    兩造約定工程總價百分之10之上限，而應以工程總價百分之
    10計算。又上訴人請求逾期賠償金應加計百分之5營業稅(見
    原審卷一第187頁反面)，附帶上訴人亦表示同意加計(見原
    審卷三第222頁)，則上訴人得請求附帶上訴人給付之逾期賠
    償金額為77萬9,161元(742萬0,581元×10％×1.05＝77萬9,161
    元，元以下四捨五入)，逾此範圍之請求無理由。
八、上訴人抵銷抗辯是否有剩餘，上訴人反訴請求附帶上訴人給
    付抵銷後剩餘債權金額，有無理由，金額若干部分：
　  按二人互負債務，而其給付種類相同，並均屆清償期者，各
    得以其債務，與他方之債務，互為抵銷，民法第334條定有
    明文。本件附帶上訴人對上訴人有返還溢扣其應負擔之防颱
    鎖固裝置零件費用4萬3,803元，及工程驗收款74萬2,059元
    ，合計78萬5,862元之債權；上訴人對附帶上訴人則有附帶
    上訴人收受初驗缺失改善通知後未修補善，應負擔上訴人所
    支出自攻螺絲與不銹鋼管等材料費用暨2倍金額共1萬0,398
    元之債權，與逾期賠償金77萬9,161元，合計78萬9,559元之
    債權，相互抵銷後附帶上訴人請求已無剩餘，故附帶上訴人
    本訴之請求無理由。反之，上訴人抗辯之前開債權經抵銷後
    剩餘3,697元，上訴人反訴請求附帶上訴人給付3,697元，為
    有理由。
九、綜上所述，附帶上訴人依民法第490條第1項、第505條第1項
    及系爭契約，得請求上訴人給付785,862元，惟因上訴人抵
    銷抗辯有理由而無剩餘，則其本訴之請求為無理由，不應准
    許。上訴人依系爭契約及承攬契約法律關係，請求附帶上訴
    人給付3,697元及自反訴起訴狀繕本送達翌日起即107年11月
    24日（見原審卷一第182頁）起至清償日止，按年息5％計算
    之利息為有理由，應予准許，逾此範圍之請求為無理由，應
    予駁回。原審就上開不應准許部分，各為兩造敗訴之判決，
    並駁回其等假執行之聲請，經核尚無不合。上訴及附帶上訴
    意旨就此部分，指摘原判決不當，求予廢棄改判，為無理由
    ，應予駁回。
十、又本件事證已臻明確，兩造其餘攻擊防禦方法，核與本件無
    關，對於判決之結果無影響，爰不一一論述。
、據上論結，本件上訴及附帶上訴均無理由，爰判決如主文。
中　　華　　民　　國　　111 　年　　5 　　月　　25　　日
                          工程法庭
                              審判長法  官  甯  馨
                                    法  官  何悅芳
　　　　　　　　　　　　　　　　　　法  官  林雅莉
以上正本證明與原本無異。
本件不得上訴。
中　　華　　民　　國　　111 　年　　5 　　月　　25　　日
                                    書記官  陳雅芳